【裁判字號】    98,財管,1
【裁判日期】    980306
【裁判案由】    選任遺產管理人
【裁判全文】
臺灣宜蘭地方法院民事裁定               98年度財管字第1號
聲  請  人  中華商業銀行股份有限公司
法定代理人  陳聯一
（即中華商
業銀行股份
有限公司接
管小組召集
人）
非訟代理人  甲○○
上列當事人聲請選任被繼承人乙○○之遺產管理人事件，本院裁
定如下：
    主      文
選任財政部國有財產局臺灣北區辦事處宜蘭分處為被繼承人乙○○（男，民國○○年○月○○日生，身分證統一編號：Ｚ000000000號
，民國95年11月2日死亡，生前最後住所：宜蘭縣員山鄉○○路
127號）之遺產管理人。
程序費用新臺幣壹仟元由被繼承人乙○○之遺產負擔。
    理      由
一、按繼承開始時，繼承人有無不明，而無親屬會議或親屬會議
    未於1個月內選定遺產管理人者，利害關係人得聲請法院選
    任遺產管理人；又先順序繼承人均拋棄其繼承權時，由次順
    序之繼承人繼承，其次順序繼承人有無不明或第4順序之繼
    承人均拋棄其繼承權者，準用關於無人承認繼承之規定，民
    法第1178條第2項、第1176條第6項分別定有明文。由是可知
    ，繼承人均拋棄其繼承權者，利害關係人得聲請法院選任遺
    產管理人。
二、本件聲請意旨略以：被繼承人乙○○於民國92年7月11日向
    聲請人申辦小額信用借款新臺幣（下同）500,000元，迄今
    尚積欠本金308,639元及利息、違約金、費用等尚未清償；
    因被繼承人於95年11月2日死亡，其繼承人包括配偶丙○○○、子女丁○○、戊○○、藍惠玉、藍中信、母藍張阿椪、
    兄弟姊妹藍麗珠、藍麗美、藍麗紅、藍國隆等人均拋棄繼承
    ，且經本院准予備查在案；聲請人為被繼承人之債權人，自
    屬利害關係人，為實現債權，爰依法聲請法院選任被繼承人
    之遺產管理人等語。
三、上開事實，有戶籍謄本、麥克現金卡申請書、小額信用貸款
    契約暨約定書、本院民事庭函各1件在卷可佐，並經本院依
    職權調閱95年度繼字第287號拋棄繼承事件卷宗查核屬實，
    聲請人之主張，應堪信為真實。故本件繼承開始時，既有繼
    承人出面拋棄繼承，且法定繼承人均拋棄繼承權，其情形應
    與民法第1176條第6項「其次順序繼承人有無不明或第四順
    序之繼承人均拋棄其繼承權者」之構成要件相當，應準用無
    人承認繼承之規定，法院自有依利害關係人之聲請選任被繼
    承人之遺產管理人之必要。
四、本件聲請人對被繼承人乙○○有借款債權，自屬利害關係人
    無疑，故聲請人聲請法院為被繼承人選任遺產管理人合於首
    開法條規定，應予准許。依民法第1185條規定，無人承認繼
    承之遺產，於清償債權並交付遺贈物後，如有賸餘，應歸屬
    國庫；又依國有財產法第12條規定，財政部國有財產局係非
    公用財產之管理機關；再財政部國有財產局為代管無人承認
    繼承之遺產，並制定有「代管無人承認繼承遺產作業要點」
    ，故代管無人承認繼承之遺產，係屬國有財產局依法應執行
    之事務；而本件被繼承人之繼承人既均已拋棄繼承，被繼承
    人之配偶丙○○○亦到庭陳述「我沒有意願，而且我現在住
    所不定，可能馬上又會搬家，聯絡不易，我們現在戶口全部
    寄放在別人家，現在的住所也是租的，丁○○、戊○○也沒
    有意願」等語，故本院認再選任其或其之成年子女丁○○、
    戊○○擔任遺產管理人，衡情實難期待彼等能善盡遺產管理
    人之職責。綜上，本院認由財政部國有財產局擔任乙○○之
    遺產管理人較為合適，而因乙○○之住所在宜蘭縣，爰選任
    財政部國有財產局臺灣北區辦事處宜蘭分處為乙○○之遺產
    管理人。
五、依非訟事件法第21條第2項、民事訴訟法第78條，裁定如主
    文。
中    華    民    國    98    年    3     月    6     日
                  臺灣宜蘭地方法院家事法庭
                      法  官  周健忠
以上正本與原本無異。
如不服本裁定，應於裁定送達後10日內向本院提出抗告狀（應附
繕本）。
中    華    民    國    98    年    3     月    6     日
                      書記官  姚國華


司法院資訊處製作；財團法人民間司法改革基金會備份。
